【裁判字號】    97,訴,2761
【裁判日期】    980204
【裁判案由】    損害賠償等
【裁判全文】
臺灣板橋地方法院民事判決              97年度訴字第2761號
原      告  甲○○○
被      告  乙○○
上列當事人間請求損害賠償等事件，本院於民國98年1 月14日言
詞辯論終結，判決如下：
    主  文
被告應給付原告新臺幣壹拾萬仟柒佰元，及自民國九十七年十
二月二十一日起至清償日止，按年息百分之五計算之利息。
原告其餘之訴駁回。
訴訟費用由被告負擔三分之一，餘由原告負擔。
    事實及理由
一、程序方面：
    按訴狀送達後，原告不得將原訴變更或追加他訴。但擴張或
    減縮應受判決事項之聲明者，不在此限，民事訴訟法第255
    條第1 項第3 款定有明文。本件原告起訴時，其訴之聲明本
    係請求(一)被告應給付原告新臺幣（下同）303,700 元，及自
    起訴狀繕本送達翌日起至清償日止，按年息5 ％計算之利息
    。(二)被告應在中國時報與自由時報刊登道歉啟事。(三)被告至
    此需完全斷絕與原告之丈夫林海雄往來不得糾纏不清。嗣於
    民國98年1 月14日本院言詞辯論程序中，變更其聲明為「被
    告應給付原告303,700 元，及自起訴狀繕本送達翌日起至清
    償日止，按年息5 ％計算之利息。」（見本院卷第41頁），
    核其所為，乃係於未變更訴訟標的法律關係情形下，減縮應
    受判決事項之聲明者，揆諸首揭說明，自不在禁止之列，應
    予准許。
二、原告起訴主張：緣被告與原告之夫林海雄為好友，但關係曖
    昧，經常同進同出，因原告疑心被告與丈夫林海雄有染，遂
    於民國97年6 月4 日下午4 時許報警，並會同警員陳鴻傑一
    同前往被告位於臺北縣三重市○○路○ 段66號10樓之居所，
    欲蒐集渠等2 人通姦之事證。而於原告與警員陳鴻傑至上址
    樓下大廳時，適被告與原告之夫林海雄一同步出1 樓大廳電
    梯門口，原告見狀乃趨前與被告理論並發生爭執。詎被告竟
    基於傷害他人身體之犯意，以手臂拉扯原告左上臂，使原告
    受有左上臂瘀傷之傷害，警員陳鴻傑見狀出面勸阻並呼叫同
    事前來支援，惟原、被告2 人仍持續口角，被告復又接續同
    前之傷害犯意，以腳踢原告，使原告受有左大腿挫傷併瘀傷
    紅腫之傷害。被告所涉傷害犯行，業經臺灣板橋地方法院檢
    察署檢察官提起公訴，並由本院判處被告有罪確定，原告自
    得請求被告賠償因上開傷害犯行所受之損害。又原告因本件
    傷害致受有醫藥費用3,700 元及精神慰撫金300,000 元，合
    計303,700 元之損害等語。為此，爰依侵權行為之法律關係
    提起本件訴訟，並聲明求為判決：被告應給付原告303,700
    元，及自起訴狀繕本送達翌日起至清償日止，按年息5 ％計
    算之利息。
三、被告則以：對原告所主張之侵權行為事實及請求賠償醫藥費
    用3,700 元部分並無意見，惟原告請求30萬元之精神慰撫金
    過高，渠並無能力給付等語，資為抗辯，並聲明求為判決：
    原告之訴駁回。
四、原告主張因被告與其夫林海雄關係曖昧，致原告疑心被告與
    丈夫林海雄有染，遂於97年6 月4 日報警，並會同警員陳鴻
    傑一起前往被告位於臺北縣三重市○○路○ 段66號10樓之居
    所，欲蒐集渠等2 人通姦之事證。然於原告與警員陳鴻傑至
    上址樓下大廳時，適原告之夫林海雄陪同被告步出大廳電梯
    門口，原告見狀乃趨前與被告理論、爭執。詎斯時被告竟基
    於傷害他人身體之犯意，以手臂拉扯原告左上臂，使原告受
    有左上臂瘀傷之傷害，並於警員陳鴻傑見狀出面勸阻並呼叫
    同事前來支援時，再接續以腳踢原告，使原告因而再受有左
    大腿挫傷併瘀傷紅腫之傷害。被告所涉傷害犯行，業經本院
    判處被告拘役50日，得易科罰金確定在案等情，有原告所提
    出之西園醫院診斷證明書1 紙在卷可憑（見本院卷第6 頁）
    ，並據本院依職權調閱本院97年度易字第2627號傷害案件卷
    宗查明屬實，且為被告所不爭執（見本院卷第42頁），是原
    告上揭主張之事實，自堪信為真實。
五、按因故意或過失，不法侵害他人之權利者，負損害賠償責任
    ，民法第184 條第1 項前段定有明文。又不法侵害他人之身
    體、健康、名譽、自由、信用、隱私、貞操，或不法侵害其
    他人格法益而情節重大者，被害人雖非財產上之損害，亦得
    請求賠償相當之金額，民法第195 條第1 項前段亦有明文可
    參。被告因前揭傷害犯行，造成原告受傷之事實，既經認定
    屬實如前，依上開規定，原告自得請求被告負損害賠償責任
    。茲原告分別請求賠償之金額，是否應予准許，分述為下：
  (一)醫藥費用部分：
    原告主張其因被告本件傷害之行為，而支出醫藥費用3,700
    元之事實，業據其提出與所述相符之西園醫院醫療單據影本
    3 紙為證（見本院卷第7 頁），且為被告所不爭執（見本院
    卷第41頁），堪信為真，被告自應如數給付。
  (二)精神慰撫金部分：
  (1)原告主張被告前開傷害行為，已侵害及原告之身體、健康，
    造成原告精神上受有痛苦，爰請求精神損害賠償300,000 元
    等語；被告則以原告所請求之金額過高等語，資為抗辯。
  (2)原告因本件傷害行為受有左上臂瘀傷及左大腿挫傷併瘀傷紅
    腫之傷害，已如前述，參以原告係於31年1 月10日出生，於
    本件事發受前揭傷害時，已屆齡66歲，尚遭受前揭傷害致身
    體、健康受損，原告精神自屬痛苦不堪。依此，原告請求被
    告賠償精神慰撫金，當屬於法有據。
  (3)按不法侵害他人之人格權，被害人受有非財產上損害，請求
    加害人賠償相當金額之慰撫金時，法院對於慰撫金之量定，
    應斟酌實際加害情形、所造成之影響、被害人痛苦之程度、
    兩造之身分地位經濟情形及其他各種狀況，以核定相當之數
    額，有最高法院47年台上字第1221號、51年台上字第223 號
    判例意旨可資參照。又本件依兩造所自承（見本院卷第42頁
    ）及本院依職權查詢之稅務電子閘門財產所得調件明細表（
    見本院卷第18至第38頁）所示：原告之最高學歷為國小畢業
    ，並無工作收入，惟名下有不動產16筆、股利所得38筆、存
    款5 筆、投資20筆；被告之最高學歷為國中畢業，並無工作
    收入，名下無任何不動產、動產、珠寶、有價證券、也無任
    何存款。茲本院斟酌上開兩造之身分、地位及經濟能力，並
    審酌本件事發緣由，被告行為侵害程度，對原告所造成之損
    害等一切情狀，認為原告請求被告賠償精神慰撫金30萬元確
    屬過高，應予核減為100,000 元，方稱允適。
  (三)綜上，原告因本件傷害共計受有103,700 元之損害（計算式
    ：3,700元＋100,000元＝103700元）。
六、從而，原告依據侵權行為損害賠償之法律關係，訴請被告應
    賠償原告103,700 元，及自起訴狀繕本送達翌日即97年12月
    21日（見本院卷第17-2頁）起至清償日止，按年息5 ％計算
    之利息，為有理由，應予准許；逾此範圍之請求，則為無理
    由，應予駁回。
七、因本案事證已臻明確，兩造其餘主張、陳述及所提之證據暨
    攻擊防禦方法，經本院審酌後，認與本案判斷結果無影響，
    均毋庸再予一一審酌，附此敘明。
八、結論：本件原告之訴為一部有理由，一部無理由，依民事訴
    訟法第79條，判決如主文。
中    華    民    國    98    年    2     月    4     日
                  民事第一庭    法  官  黃若美
以上正本，係照原本作成。
如對本判決上訴，須於判決送達後20日內向本院提出上訴狀
中    華    民    國    98    年    2     月    4     日
                                書記官  江怡萱


司法院資訊處製作；財團法人民間司法改革基金會備份。
